【裁判字號】    90,台上,1911
【裁判日期】    900329
【裁判案由】    偽造有價證券
【裁判全文】
最高法院刑事判決                                九十年度台上字第一九一一號
    上訴人  台灣高等法院高雄分院檢察署檢察官
    被  告  甲○○
右上訴人因被告偽造有價證券案件，不服台灣高等法院高雄分院中華民國八十七年十
二月十日第二審判決（八十七年度上訴字第一五七八號，起訴案號：台灣屏東地方法
院檢察署八十六年度偵字第一四○、六五○號），提起上訴，本院判決如左：
    主  文
原判決撤銷，發回台灣高等法院高雄分院。
    理  由
本件原判決以檢察官公訴意旨略稱，被告甲○○意圖供行使之用，於民國八十四年十
一月四日，偽造陳景放印章一枚，並請不詳姓名之他人，偽造以陳景放為發票人、票
號一五一七六六號、金額新台幣（下同）二百萬元、未記載到期日之本票一紙，並蓋
用偽造之陳景放印章於本票上。嗣於八十五年十二月間，持該偽造之本票向臺灣屏東
地方法院聲請假扣押陳景放財產；陳景放於收受該假扣押裁定後，始發覺上情，因認
被告涉犯刑法第二百零一條第一項之偽造有價證券罪嫌。惟經審理結果，認為不能證
明被告犯罪，乃維持第一審諭知被告無罪之判決，駁回檢察官在第二審之上訴。固非
無見。
惟查：事實審法院對於案內一切證據，除認為不必要者外，均應詳為調查，以期發見
真實，如證據雖已調查，而其內容未明瞭者，即與未經調查無異，如遽行判決，仍屬
應於審判期日調查之證據而未予調查之違法。本件被告自始抗辯：告訴人陳景放及其
兄弟陳景謀、陳景詮三人均欠伊債務，伊受邀約至告訴人住宅，會算債務金額，由陳
景放兄弟三人商議，在旁簽寫，不久由陳景謀交給我三張本票，其中一張為本件系爭
一五一七六六號，面額二百萬元本票，另二張各為陳景謀、陳景銓名義、面額三百萬
元本票。然原判決認定系爭本票並非被告所書寫，亦非告訴人所書寫，而字跡又與陳
景謀、陳景銓不同，而陳景放自始亦否認個人積欠被告債務及當場會算一事；若被告
抗辯當場會算簽立本票一事屬實，何以會發生系爭本票與在場四人之筆跡紋路不符，
有無其他隱情，原審未予查明，事實真相究竟如何尚欠明瞭。又如系爭本票確係由陳
景謀交付，而同時交付之陳景銓名義之本票（一五一七七○號），雖經送法務部調查
局鑑定鑑定與陳景謀筆跡不相符合，而陳景謀確自承該張本票係伊書寫，似徵陳景謀
於偵查當庭所書寫筆跡有故意變異問題，為查明實情，非不可調閱陳景謀平日所書寫
之文件再送鑑定，澈查清楚，此又非不易調查，或不能調查者，原審未盡調查能事以
究明真相，難謂無應於審判期日調查之證據未予調查之違法。檢察官上訴意旨指摘原
判決為違背法令，非無理由，應認有發回更審之原因。又本件既經撤銷發回，則台灣
屏東地方法院檢察署移送併辦部分（八十八年度偵字第一八二號），宜併注及之。
據上論結，應依刑事訴訟法第三百九十七條、第四百零一條，判決如主文。
中      華      民      國     九十     年      三      月    二十九    日
                              最高法院刑事第五庭
                                  審判長法官  紀  俊  乾
                                        法官  黃  正  興
                                        法官  陳  東  誥
                                        法官  張  春  福
                                        法官  韓  金  秀
      右正本證明與原本無異
                                              書  記  官
中      華      民      國     九十     年      四      月      三      日


司法院資訊處製作；財團法人民間司法改革基金會備份。
